臺灣臺北地方法院刑事判決　　　九十三年度易字第一三九三號
公　訴　人　臺灣臺北地方法院檢察署檢察官
被　　　告　丙○○
上列被告因竊盜案件，經檢察官提起公訴（九十三年度偵字第一
四九０七號），本院判決如下：
    主  文
丙○○無罪。
    理  由
一、公訴意旨略以：被告丙○○原係址設臺北縣新店市○○路六
    號之聯宜企業社員工，竟意圖為自己不法之所有，於民國九
    十三年四月十七日前某日，在上址竊取該企業社所有、置放
    於辦公室抽屜內之現金新臺幣（下同）四萬餘元及發票人為
    該企業社、付款人為華南商業銀行北新分行、票號為ＫＣ0
    000000號、帳號為00000000─一號、票載發
    票日為九十三年五月十三日、面額為一萬八千元之支票一紙
    （下稱系爭支票），得手後，再持系爭支票委請不知情之蕭
    來春向不知情之鄭名義調借現金，鄭名義復持以交付不知情
    之宏韋旅行社業務員周秀玲，作為支付國外旅遊費用。嗣周
    秀玲持系爭支票存入中國信託商業銀行承德分行提示付款時
    ，因聯宜企業社已於同年五月十日辦理掛失止付，而為警循
    線查悉上情，因認被告涉有刑法第三百二十條第一項之竊盜
    罪嫌云云。
二、按犯罪事實應依證據認定之，無證據不得認定犯罪事實。又
    不能證明被告犯罪者，應諭知無罪之判決，刑事訴訟法第一
    百五十四條第二項、第三百零一條第一項分別定有明文。又
    事實之認定，應憑證據，如未能發現相當證據，或證據不足
    以證明，自不能以推測或擬制之方法，以為裁判基礎。再認
    定不利於被告之事實，須依積極證據，苟積極證據不足為不
    利於被告事實之認定時，即應為有利於被告之認定，更不必
    有何有利之證據。而認定犯罪事實所憑之證據，雖不以直接
    證據為限，間接證據亦包括在內；然而無論直接或間接證據
    ，其為訴訟上之證明，須於通常一般之人均不致有所懷疑，
    而得確信其為真實之程度者，始得據為有罪之認定，倘其證
    明尚未達到此一程度，而有合理之懷疑存在，致無從為有罪
    之確信時，即應為無罪之判決。而刑事訴訟法第一百六十一
    條已於九十一年二月八日修正公布，其第一項規定：檢察官
    就被告犯罪事實，應負舉證責任，並指出證明之方法。因此
    ，檢察官對於起訴之犯罪事實，應負提出證據及說服之實質
    舉證責任。倘其所提出之證據，不足為被告有罪之積極證明
    ，或其指出證明之方法，無從說服法院以形成被告有罪之心
    證，基於無罪推定之原則，自應為被告無罪判決之諭知（最
    高法院三十年度上字第八一六號、四十年度臺上字第八六號
    、七十六年度臺上字第四九八六號、九十二年度臺上字第一
    二八號判例意旨參照）。
三、本件公訴人認被告涉有前揭犯行，無非係以證人即聯宜企業
    社負責人乙○○及總管理甲○○，暨蕭來春、鄭名義、周秀
    玲之證述，及卷附之系爭支票、退票理由單、票據掛失止付
    通知書、遺失票據申報書、聯宜企業社九十三年四月十四日
    出勤記錄表、被告所使用之0000000000號行動電
    話通聯紀錄，為其論據。
四、訊據被告固坦承其原係聯宜企業社員工，有持系爭支票委請
    蕭來春向鄭名義調借現金之事實，惟堅決否認有何竊盜犯行
    ，辯稱：伊在九十三年四月十二日或十三日向甲○○借票，
    甲○○要求伊以0000000000號行動電話與伊配偶
    丁○○聯繫，甲○○並在電話中告知丁○○伊借票之事，嗣
    當晚九時許，在聯宜企業社辦公室開立系爭支票交與伊。之
    後伊持向蕭來春調現，蕭來春表示要向其他人調借，約一、
    二日後，蕭來春即交付現款與伊，並告以係持系爭支票向鄭
    名義調現。事後蕭來春又將系爭支票交與伊，並告以係鄭名
    義表示旅行社要求背書，故伊乃在系爭支票背面背書。伊並
    無竊取系爭支票或現金四萬餘元等語。經查：
  (一)按告訴人之告訴，係以使被告受刑事訴追為目的，是其陳述
    是否與事實相符，仍應調查其他證據以資審認（最高法院五
    十二年度臺上字第一三００號）。申報支票遺失者，其所指
    述該支票遭竊，並非於己全無利害關係，其真實性有待其他
    必要之證據加以補強，是否可採，法院仍應為相當之調查。
    本件證人即申報系爭支票遺失並辦理掛失止付之發票人聯宜
    企業社負責人乙○○雖證稱：系爭支票乃伊胞兄甲○○在九
    十三年三月底、四月初所簽發，原擬交付某包裝材料公司，
    甲○○於開立後，連同現金四萬餘元一併置入信封袋，放在
    辦公室抽屜內，嗣甲○○發現遺失，乃於同年四月十八日詢
    問伊有無看見一只信封袋內有支票及現金，伊表示不知情，
    甲○○即稱不知自己將東西放在何處，要再找找看。其後伊
    在同年四月底至警局報案，經員警教導伊如何處理，因甲○○表示付款日期尚未屆至，只要在付款前完成掛失動作即可
    ，故伊遲至同年五月十日方前往銀行辦理掛失止付。伊並未
    聽聞甲○○表示有將系爭支票借與被告等語（見本院九十四
    年三月十五日審判筆錄），證人即聯宜企業社總管理甲○○
    亦證稱：系爭支票係為給付一品包裝材料有限公司之包裝費
    ，而由伊於九十三年四月初所簽發，連同現金四萬餘元及存
    摺一併放置於辦公桌抽屜內。嗣同年月十七日伊遍尋該只裝
    有現金及系爭支票之信封袋不著，迨一、二日後，才告知乙○○在同年五月初先前往派出所報警，並辦理掛失等情（見
    本院九十四年四月六日審判筆錄），惟證人乙○○指述系爭
    支票及現金四萬餘元遺失乙節，係自證人甲○○傳聞而來，
    且彼等二人所指系爭支票及現金遺失，攸關其等自身將否受
    刑事追訴及處罰，與其等本身具有利害關係，揆諸前開說明
    ，其等所言是否真實，仍須調查其他證據以資佐證，尚不得
    遽採為認定被告犯罪之證據。
  (二)查被告確有持系爭支票委請蕭來春向鄭名義調借現金，鄭名
    義復持以交付宏韋旅行社業務員周秀玲，作為支付國外旅遊
    費用，嗣乙○○於九十三年五月十日至華南商業銀行北新分
    行填具票據掛失止付通知書及遺失票據申報書，辦理系爭支
    票掛失止付手續，致周秀玲於同年月十三日提示付款時遭退
    票等事實，固據被告自承在卷，並經證人蕭來春、鄭名義、
    周秀玲於警訊及偵查時證述屬實（見偵查卷第一七至二０、
    二五至三０、五七至五八頁），且有系爭支票、退票理由單
    、票據掛失止付通知書及遺失票據申報書在卷可稽（見偵查
    卷第四一、四二、四四、四五頁），惟被告辯稱：系爭支票
    乃伊在九十三年四月十二日或十三日向甲○○所借得等語。
    經查：
  1.前開票據掛失止付通知書及遺失票據申報書，仍屬申報支票
    遺失者即證人乙○○及甲○○指證之範疇，並非渠等之指證
    以外關於被告竊取系爭支票之補強證據，且被告持系爭支票
    委請蕭來春向鄭名義調現乙節，充其量僅足證明被告曾持有
    系爭支票之事實，與被告是否竊取系爭支票，亦無必然之關
    連性，自不足以遽為不利於被告之認定。
  2.再查被告於偵查時供稱：伊於九十三年四月十三日在聯宜企
    業社辦公室向綽號「大胖」之甲○○借票，甲○○要求伊以
    0000000000號行動電話與伊配偶丁○○聯繫，甲○○並在電話中告知丁○○伊借票之事，嗣當晚九時許，在
    聯宜企業社辦公室開立系爭支票交與伊等語（見偵查卷第五
    八至六０、六五至六八頁），核與證人丁○○於本院審理時
    證稱：九十三年四月間某日晚上八、九時許，被告有打電話
    回家向伊表示「大胖」要和伊說話，之後「大胖」即在電話
    中向伊表示被告要借一萬八千元之票，並徵詢伊有何意見，
    伊告以「他在你們公司上班，要不要借，你們二人說好就好
    ，看要如何扣」等語相符（見本院九十四年四月六日審判筆
    錄第一一至一四頁），且被告所使用之000000000
    0號行動電話於九十三年四月十三日晚間八時五十三分許確
    有撥打其家用市內電話00000000號之紀錄，此有0
    000000000號行動電話通聯紀錄附卷可稽（見偵查
    卷第七九頁），參以該次通話所連接之基地台位置「臺北縣
    新店市○○段木柵小段一四九地號」涵蓋範圍包括聯宜企業
    社所在之臺北縣新店市○○路六號等情，有卷附臺灣大哥大
    股份有限公司九十四年六月二十七日台信網（九四）字第０
    八八二號函可憑（見本院卷），益證被告所辯其於九十三年
    四月十三日在聯宜企業社向甲○○借得系爭支票乙節，並非
    全然無據。
  3.公訴人雖指：被告於警訊時辯稱系爭支票乃甲○○於九十三
    年四月十四日下午九時許在聯宜企業社辦公室所交付，惟被
    告當日並未出勤。嗣被告於偵查中復改稱其係於九十三年四
    月十三日或十四日下午四時許在聯宜企業社辦公室向甲○○
    借票，甲○○並當場要求其以前開行動電話撥打住處電話，
    由甲○○與丁○○聯繫，告知被告欲借票乙事。惟前開行動
    電話於九十三年四月十三日或十四日下午四時許至六時許期
    間，均無撥打00000000號之紀錄，且該時段內之行
    動電話發受話基地台位置，亦顯示被告當時並未在聯宜企業
    社辦公室。其所辯前後不一，且與事實不符，不足採信云云
    。惟按被告之供述有部分前後不符，或相互間有所歧異時，
    究竟何者為可採，法院仍得本其自由心證予以斟酌，非謂一
    有不符或矛盾，即應認其全部均不可採；尤其關於行為時間
    等細節方面，被告之供述，每每因留意重點之不同，或對部
    分事實記憶欠明確，以致前後未盡相符；然其基本事實之陳
    述，若果與真實性無礙時，則仍非不得予以採信。查被告於
    警訊、偵查及本院審理時先後多次之供述，就借票及撥打電
    話與丁○○聯繫之時間點，雖略有出入，然關於其在九十三
    年四月間借票當日有出勤，及借票當日有在聯宜企業社辦公
    室以前揭行動電話與丁○○聯絡等基本事實之陳述互核相符
    ，而其於警訊及偵查接受訊問時，距本件事發已久，衡諸常
    情，其就時間等細節之記憶難免缺漏，是關於被告究於何時
    借票及撥打電話乙節，其前後之陳述縱有所歧異，亦無礙於
    其供述之可信性，尚難據為不利於被告之認定。查被告於九
    十三年四月十三日確有出勤，此有聯宜企業社出勤紀錄表附
    卷可稽（見偵查卷第三六頁），且其於當日晚間八、九時許
    ，亦有在聯宜企業社以前揭行動電話與丁○○聯絡之事實，
    既如前述，堪認被告所辯其係於九十三年四月十三日在聯宜
    企業社辦公室向甲○○借票，甲○○並當場要求其以前開行
    動電話撥打住處電話，與丁○○聯繫，告知其欲借票之事，
    並於當晚九時許，開立系爭支票交與伊乙節，應屬可採。公
    訴人徒以被告就借票及撥打電話之時間細節供述稍有出入，
    即遽以認定其供述與事實不符而不足採，尚嫌速斷。
  4.再查被告於取得系爭支票後，為向他人調現，尚在該支票背
    面背書，此觀卷附系爭支票自明（見偵查卷第四二頁），衡
    情倘被告確係自聯宜企業社竊取系爭支票，應無在其上背書
    而自曝犯行之理。且查證人甲○○於警訊、偵查及本院審理
    時所稱其係於九十三年四月十七日發現系爭支票遺失，竟遲
    至同年五月初始囑其胞弟乙○○報警（見偵查卷第二一至二
    三、五六頁、本院九十四年四月六日審判筆錄第五至七頁）
    ，乙○○並於同年五月十日方前往銀行辦理系爭支票掛失止
    付手續，而未於發現遺失時即立刻採取措施，竟事隔十餘日
    後方為處理，顯與常情相違，是證人乙○○及甲○○所為系
    爭支票遺失之證述，尚難遽採。
  (三)末查公訴人指被告竊取現金四萬餘元乙節，雖據證人乙○○
    及甲○○證述在卷，惟證人乙○○所言係自證人甲○○傳聞
    而來，且此部分犯行除證人乙○○、甲○○外，別無其他證
    據可資證明，是公訴人此部分所指，亦乏依據。
五、綜上所述，被告始終堅詞否認有竊取系爭支票及現金四萬餘
    元之事實，而證人乙○○、甲○○所為不利於被告之證述，
    是否屬實，亦乏其他證據足資補強，是本案公訴人之舉證，
    仍有合理之懷疑存在，尚未達於通常一般之人均不致有所懷
    疑，而得確信其為真實之程度，本院無從形成被告有罪之確
    信，此外，復查無其他積極證據足資證明被告有何竊盜犯行
    ，尚難僅憑證人乙○○及甲○○之指證，推論被告有竊取系
    爭支票及現金四萬餘元之行為，而遽以竊盜罪相繩。本件不
    能證明被告犯罪，依首開說明，自應為被告無罪之諭知。
據上論斷，應依刑事訴訟法第三百零一條第一項，判決如主文。
本案經檢察官劉承武到庭執行職務
中　　華　　民　　國　九十四　年　　八　　月　 十二 　日
                  刑事第八庭審判長法　官　陳德民
                                  法  官  張筱琪
                                  法  官  陳芃宇
以上正本證明與原本無異。
如不服本判決，應於判決送達後10日內，向本院提出上訴狀。
　　　　　　　　　　　　　　    　書記官　周小玲
中　　華　　民　　國　九十四　年　　八　　月　 十二 　日
